【裁判字號】    95,訴,2636
【裁判日期】    970204
【裁判案由】    返還不當得利
【裁判全文】
臺灣板橋地方法院民事判決              95年度訴字第2636號
原      告  同昌工程有限公司
                      樓
法定代理人  甲○○
            己○○
            戊○○
訴訟代理人  陳佑仲律師
被      告  開元工程有限公司
                      號10樓.
兼法定代理  丁○○
人
被      告  丙○○
                      號2樓
            乙○○
上列當事人間請求返還不當得利等事件，經本院於民國97年1 月
21日言詞辯論終結，判決如下：
    主  文
被告丁○○應給付原告新臺幣壹佰伍拾玖萬元，及自民國九十五
年十二月二十日起至清償日止，按年息百分之五計算之利息。
被告開元工程有限公司應給付原告新臺幣柒拾肆萬零肆佰陸拾玖
元，及自民國九十五年十二月二十日起至清償日止，按年息百分
之五計算之利息。
被告丁○○、丙○○應給付原告新臺幣壹佰貳拾肆萬零玖佰玖拾
玖元，及原告丁○○自民國九十五年十二月二十日起，被告丙○○自民國九十六年一月一日起，至清償日止，按年息百分之五計
算之利息。
訴訟費用由被告丁○○負擔十分之六、被告開元工程有限公司負
擔十分之二，餘由被告丙○○負擔。
原告其餘之訴駁回。
本判決第一項於原告以新臺幣伍拾萬元為被告丁○○供擔保後
，得假執行；但被告丁○○如於執行標的物拍定、變賣或物之交
付前，以新臺幣壹佰伍拾玖萬元整元為原告預供擔保，或將請求
標的物提存，得免為假執行。
本判決第二項於原告以新臺幣貳拾肆萬陸仟捌佰貳拾元為被告
開元工程有限公司供擔保後，得假執行；但被告開元工程有限公
司如於執行標的物拍定、變賣或物之交付前，以新臺幣柒拾肆萬
零肆佰陸拾玖元為原告預供擔保，或將請求標的物提存，得免為
假執行。
本判決第三項於原告以新臺幣肆拾壹萬仟陸佰陸拾陸元為被告
丁○○、丙○○供擔保後，得假執行；但被告丁○○、丙○○如
於執行標的物拍定、變賣或物之交付前，以新臺幣壹佰貳拾肆萬
零玖佰玖拾玖元為原告預供擔保，或將請求標的物提存，得免為
假執行。
原告其餘假執行之聲請駁回。
    事實及理由
一、原告主張：
  (一)查甲○○為原告公司負責人，其夫張春木為原告公司董事，
    其二人分別持股25% ，另小叔即被告丁○○持股10% 、友人
    即被告丙○○及其子即被告乙○○各持股20% 。
  (二)民國77年7 月15日張春木病故，因甲○○為婦道人家，不善
    經營事業，因此79年2 月27日與被告丁○○、丙○○二人同
    往臺灣台北地方法院板橋分院公證處辦理公證授權書協議，
    並將原告公司之證書及大小印鑑章，暨原告公司之銀行存簿
    均交付被告丁○○保管，但甲○○仍保持對原告公司之主控
    權，並未放棄任何權利。惟嗣經甲○○向被告索回經營權時
    ，均經被告藉故推辭不交。
  (三)原告公司80年度之營業淨利高達新臺幣（下同）2,450,437
    元，迨至84年1 月16日甲○○接獲國稅局通知，應於84年9
    月10日之前補繳本稅497,609 元及遲延利息15,410元，合計
    513,019 元。81年被告丁○○未按時繳納原告公司上開稅款
    ，卻於81年3 月2 日另行成立與原告公司營業項目完全相同
    之「開元工程有限公司」，資本額1,000 萬元，被告丁○○
    持股值550 萬元。甲○○接獲國稅局上開補稅通知後，即通
    知被告丁○○、丙○○於84年3 月2 日前往台北縣板橋市調
    解委員會進行調解，丁○○當場承諾：「1.公司立即解散登
    記。2.欠稅張某願意負清償責任。」等情，惟兩造經調解成
    立後，被告丁○○、丙○○二人（均係受託人）對於國稅局
    罰稅之事均置之不理，因此導致國稅局一再提高罰款，至95
    年11月13日欠稅及罰款已增高至820,233 元，甲○○因不堪
    無故遭國稅局罰稅及禁止出境處分，因而自行向國稅局調原
    告公司近六年來之「營利事業所得稅申報核定通知書」及向
    板信商業銀行（下稱板信商銀）申請原告公司在該銀行之甲
    、乙存帳戶（自76年4 月8 日至87年6 月22日之存款電腦紀
    錄6 張），及不當匯款紀錄共15筆。經甲○○比對後，不正
    常匯款金額共11,305 ,169 元，分別匯入被告丁○○於板信
    商銀甲存316399~1110 號帳戶6 筆，匯入被告丁○○於板信
    商銀乙存316399~2214 號帳戶8 筆，匯入被告丁○○為負責
    人，被告丙○○開戶之被告開元工程有限公司於板信商銀44
    9642~1113 號帳戶1 筆。此外，經甲○○統計原告公司79年
    至84年之營業淨利總額為2,523,235 元，其中80年至84年之
    營業淨利總額為2,481,998元，然股東甲○○持股50% 卻從
    未曾受盈餘分配，公司營收淨利亦不知去向。
  (四)被告丁○○自81年1 月20日起至92年5 月15日止，不法侵占
    原告公司存於板信商銀活存帳戶之存款達159 萬元（非法匯
    至丁○○名下之板信商銀甲、乙存帳戶內），及被告丁○○
    、丙○○二人共同將原告公司存款740,469 元非法匯入被告
    開元工程有限公司板信商銀帳戶內（詳如附表一）。又被告
    丁○○、丙○○、乙○○三人自80年12月底起至84年間共超
    領營業淨利金額達半數，計1,240,999 元（其中各人應分配
    金額詳如附表二）。是原告本件請求如下：
    1.被告丁○○「擅自侵吞原告存款」，依公司法第23條第1
      項、民法第179 條，自應給付原告1,590,000 元：
      有限公司及其財產係全體股東所有，而非公司經營者一
        人獨有，是被告丁○○無權將應屬全體股東所有之公司
        帳戶內金額，移轉至其自己名下並侵吞之。縱被告丁○○曾受授權而為原告公司之實際經營者，然如上所述，
        公司經營者僅係有權代表公司處理營業事務，並無獨吞
        公司財產之權力，亦不可能有此權力。況且，原證3 之
        授權書中，亦無明文授權被告丁○○可將公司財產佔為
        獨有之權，則其侵吞行為顯屬不法。
      據此，被告丁○○擅自將公司所有之款項共1,590,000
        元移轉至自己名下，淘空損害公司資產，自應依民法第
        179 條不當得利規定負返還責任。且其身為原告公司實
        際負責人，理應忠實執行業務並盡善良管理人之注意義
        務，卻擅自侵吞公司存款致公司受有損害者，依公司法
        第23條第1 項亦應負損害賠償責任。
    2.被告丁○○、丙○○、開元工程有限公司「擅自侵吞原告
      存款」，依公司法第23條第2 項、民法第179 條，自應給
      付原告740,469 元：
      如前所述，縱被告丙○○亦經授權而為原告公司之實際
        經營者，然經營者並不等同公司之擁有者，屬於全體股
        東所有之公司財產仍不得擅自侵奪。更甚者，被告丙○○於83年10月12日將原告公司所有之740,469 元存款領
        取後轉至被告開元公司帳戶內，顯係無故將原告公司之
        財產移轉給其他公司使用而侵吞之。而被告丙○○領取
        上開款項時，係使用被告丁○○所持有之原告公司及其
        法定代理人之大小章，丁○○又身兼開元公司之負責人
        ，則其對原告存款遭侵吞一節亦應負責。
      被告丁○○、丙○○皆係被告開元工程有限公司之負責
        人，然渠等二人卻不思以正當方法執行公司業務，竟擅
        自將原告公司之存款740,469 元轉移至被告開元工程有
        限公司名下，致原告公司因此受有損害，則依公司法第
        23條第2 項規定，被告丁○○及丙○○自應與被告開元
        工程有限公司負連帶賠償之責。
      再者，被告丁○○、丙○○擅自將原告公司所有之款項
        共740,469 元移轉至開元工程有限公司名下，淘空損害
        原告公司資產，則被告丁○○、丙○○、開元公司亦應
        依民法第179 條不當得利規定負返還責任。
    3.被告丁○○、丙○○、乙○○「擅自侵吞原告公司之營利
      」，依公司法第23條第1 項、民法第544 條，自應給付原
      告1,240,999元：
      原告公司自80年至84年營業淨利共2,481,998 元，然股
        東甲○○持股50% 卻從未曾受盈餘分配，公司營收淨利
        亦不知去向。
      被告丁○○、丙○○、乙○○當時亦係原告公司實際負
        責人，應忠實執行公司業務並盡善良管理人之注意義務
        ，對原告公司之營業淨利應予妥善處理，例如依規定分
        配與股東、提列公積、或轉換成現實資產。然就原告公
        司自80年至84年之營業淨利共2,481,998 元卻完全不知
        去向，且未見被告提出任何資料說明，則原告公司上開
        營利顯然遭被告丁○○等三人侵奪，或未經妥善保管處
        理，而憑空消失，原告公司就此損害自得依公司法第23
        條1 項、民法第544 條請求被告丁○○等三人賠償，扣
        除被告三人股份共50% 可受分配之營利，渠等仍應賠償
        1,240,999 元。
  (五)併為聲明：
    1.被告丁○○應給付原告159 萬元，及自起訴狀繕本送達翌
      日起至清償日止，按年息5%計算之利息。
    2.被告丁○○、丙○○、開元工程有限公司應連帶給付原告
      740,469 元，及自起訴狀繕本送達翌日起至清償日止，按
      年息5%計算之利息。
    3.被告丁○○、丙○○、乙○○應連帶給付原告1,240,999
      元，及自起訴狀繕本送達翌日起至清償日止，按年息5%計
      算之利息。
    4.原告願供擔保，請准宣告假執行。
二、被告開元工程有限公司、丁○○則抗辯：
  (一)被告丙○○與丁○○之父親原本合夥電氣工程之包工業多年
    ，被告丁○○與二位兄長均追隨父親工作，及至父親過世後
    ，才由大哥張春木與丙○○共同合夥經營，其後因工程承攬
    之必要，遂於75年7 月26日登記成立原告公司。按當時公司
    法之規定，有限公司最少需有5 人以上，因此由雙方家族成
    員掛名為股東。被告丁○○於76年自學校畢業時，因張春木
    罹患重病，不再執行公司業務，因此被告丁○○在丙○○邀
    請之下，才繼續合夥經營原告公司。
  (二)甲○○為被告丁○○之兄嫂，原本婚後一直在家相夫教子，
    並無實際參與張春木與丙○○經營之合夥事業，因此提出授
    權書之要求，且授權書並非委託經營，經丙○○同意後，於
    79年2月2日三人同往法院公證處辦理公證授權書。
  (三)張春木於77年7 月15日病故至甲○○提出79年2 月2 日辦理
    公證授權書期間，原告公司皆持續經營對外承攬工程，甲○○皆未過問。甲○○稱於辦理公證授權書時，將原告公司證
    書及大小章、銀行存簿交付被告丁○○保管，除未列入授權
    書外，顯與事實不符。又甲○○稱「索回經營權」，除未有
    明顯之證據外，水電工程是屬於專業技術勞力密集之行業，
    對外承攬工程材料估算工資計算，必須經過多年經驗，甲○○從未涉及如何去經營，所說「索回經營權」並無其事。
  (四)原告公司於84年度營利事業所得稅結算申報為虧損46,548元
    ，何來補繳497,609 元。於84年甲○○逕至調解委員會申請
    調解，要求解散原告公司，其實只要一通電話，被告丁○○
    與丙○○並無不同意之理由。甲○○卻大費周章逕至調解委
    員會申請調解。被告丁○○及丙○○於接到調解委員會通知
    後，無奈之下，於84年3 月2 日前往板橋市調解委員會，才
    知甲○○急切一力要求：「1.公司解散登記。2.欠稅由被告
    丁○○及丙○○負擔。」，當時並未提出原告公司剩餘財產
    分派之要求。被告丁○○及丙○○自認經營原告公司多年，
    皆依照政府規定辦理營利事業所得稅結算申報，並無欠稅事
    實，才會同意由被告丁○○具結甲○○之要求調解。之後甲○○才通知被告丁○○及丙○○，原告公司需補稅497,609
    元。被告經由稅捐處查詢，始知稅捐處通知查帳函共計2 次
    雙掛號皆已送達原告公司負責人甲○○居住所，且有簽收回
    執。按稅捐處查帳，依法公司只要提出當年帳冊所列均屬事
    實，原告公司於84年營利事業所得稅結算申報為虧損46,548
    元，稅捐處依法當然不會有補稅之情事，甲○○接獲稅捐處
    查帳之通知，未將該通知交給被告丁○○、丙○○處理，以
    致遭稅捐處處分以同業利潤規定逕行查核補稅497,609 元之
    稅金。又蓄意隱瞞稅捐處以同業利潤規定逕行查核補稅497,
    609 元之通知函，利用被告丁○○善良、對兄長張春木之親
    情，及被告丙○○多年交情，欺瞞、利用調解委員會來設計
    被告丁○○、丙○○具結簽字。
  (五)甲○○與被告丁○○、丙○○於79年2 月27日同往臺灣台北
    地方法院板橋分院公證處辦理公證授權書，並非委託經營。
    至84年3 月2 日調解委員會調解後，開始委由會計師辦理原
    告公司解散事宜，直至84年4 月10日登記在案期間，甲○○
    從未過問原告公司經營情況及資金流向。
  (六)按原告公司遭稅捐處處以同業利潤規定逕行查核補稅時，依
    會計師說明，只要甲○○以原告公司負責人身分前往稅捐處
    訴願，稅捐處當會體察民情，依法給予補救機會。但經被告
    告知，甲○○皆置之不理，被告合理推測甲○○認定利用調
    解委員會來設計陷害被告成功之心態。又甲○○於公證授權
    書前後，皆未過問原告公司經營承攬何項工程，及原告公司
    資金流向，如何來要求被告需負擔任何責任。
  (七)被告丁○○與丙○○經營原告公司時，為照顧兄嫂甲○○，
    經丙○○同意，於77年8 月起至81年11月止，共計支付150
    萬元，被告丁○○已盡能力，無不當得利之心。
  (八)原告公司遭稅捐處處以同業利潤規定逕行查定補稅，甲○○
    經被告丁○○告知可去稅捐處訴願而未去處裡，其補稅及遲
    延利息之後果，顯然是甲○○身為原告公司負責人之過失，
    不應由被告負擔。原告公司經營期間，甲○○對於公司承攬
    何項工程一無所知，又聲稱交付印鑑及存款簿，即同意原告
    公司資金任何正常往來之需要，自不能依資金流向對任何人
    求償。
  (九)原告公司是被告丁○○、丙○○經營的，其餘股東只是掛名
    ，沒有出資，所以分配盈餘只有被告丁○○、丙○○而已，
    與其他股東無涉。原告公司資本額是辦理公司登記時，會計
    師向地下錢莊借來的錢，辦好登記後即抽出。原本的原告公
    司大家都未出資，都是掛名股東而已，原告公司當初設立時
    ，被告丁○○還在唸書，並未出資。
  (十)原告公司與被告開元工程有限公司同為被告丁○○、丙○○
    合夥經營，為取得銀行體系較優良行信用，故而匯入轉帳甲
    存匯出款項，開立支票對廠商給付材料款項時，有尚未成立
    被告開元工程有限公司時，借用被告丁○○帳戶，成立開元
    工程有限公司後，使用開元工程有限公司支票時，才匯入開
    元工程有限公司以便甲存轉帳，及取得開元工程有限公司在
    銀行體系較優良行信用，可由匯款時間為佐證。當時原告公
    司實際上是被告丁○○與丙○○一起在經營，匯款的事情是
    丁○○與丙○○處理。79年2 月27日甲○○把原告公司的帳
    戶存簿及原告公司的大小章都交給原告丁○○保管，原告公
    司的證書也有交付。
  (十一)答辯聲明；
    1.原告之訴及假執行之聲請均駁回。
    2.如受不利之判決，願供擔保，請准免為假執行。
三、被告丙○○、乙○○經合法通知，均未於言詞辯論期日到場
    ，亦未提出準備書狀作何聲明或陳述。
四、程序方面：
    本件被告丙○○、乙○○皆未於言詞辯論期日到場，核無民
    事訴訟法第386 條各款所列情形，爰依原告聲請，由其一造
    辯論而為判決。
五、原告主張：其公司登記負責人為甲○○，惟甲○○之夫張春
    木（亦為原告公司股東）於77年7 月15日過世，甲○○遂於
    79年2 月27日以原告公司負責人身分，與被告丁○○、丙○○二人至法院公證，將原告公司證書、大小章、銀行存簿等
    交付被告丁○○、丙○○，並協議將原告公司之業務委由被
    告丁○○、丙○○處理。惟原告公司於板信商銀帳戶（0000
    00-00-00）內之存款，有多筆遭匯入被告丁○○、開元工程
    有限公司於板信商銀之帳戶內，詳如附表一所示。又原告公
    司自80年至84年營業淨利共2,481,998 元，然股東甲○○持
    股50% 卻從未曾受盈餘分配之事實，業據提出授權書影本（
    見本院卷(一)第18頁）、台灣台北地方法院板橋分院79年2 月
    27日柒拾玖(二)字第捌陸肆號授權書影本（見本院卷(一)第17頁
    ）、原告公司上開於板信商銀活期存款帳戶之交易明細表影
    本（見本院卷(一)第36至41頁）、板信商銀取款憑條影本、內
    部往來處理憑條影本（見本院卷(一)第43至71頁）為證，復為
    被告開元工程有限公司、丁○○所不爭執，堪信為真實。又
    原告主張：上開原告公司存款為被告等所侵吞，另原告公司
    於自80年至84年營業淨利共2,481,998 元亦不知去向，顯係
    遭被告丁○○、丙○○、乙○○侵奪等情，則為被告丁○○
    所否認，並以前揭情詞置辯。茲就原告之請求分述如下：
  (一)就原告依公司法第23條第1 項、民法第179 條，請求被告丁○○給付1,590,000 元部分：
    1.按「無法律上之原因而受利益，致他人受損害者，應返還
      其利益。雖有法律上之原因，而其後已不存在者，亦同。
      」民法第179 條定有明文。
    2.原告主張：被告丁○○自81年1 月20日起至82年5 月15日
      止將原告公司於板信商銀帳戶（000000-00- 00） 內之存
      款共計159 萬領取後，匯至被告丁○○於板信商銀甲存（
      000000 -0000）、乙存（000000-0000） 帳戶內之事實，
      為被告丁○○所不爭執，而堪信為真實，已如前述。雖丁○○否認有侵吞原告公司存款，辯稱：甲○○當時沒有提
      供原告公司甲存資料，所以無法開票，因此其才將該款存
      入其個人帳戶等語（見本院卷(一)第125 頁）。並稱：其係
      為取得銀行較優良信用，故欲支付廠商材料款時，於其尚
      未成立開元工程有限公司時，即借用其個人帳戶開立支票
      付款，成立開元工程有限公司後，則使用開元工程有限公
      司之支票付款等語。然被告丁○○並未能提出任何證據證
      明上開存入其個人帳戶之款項均經其用以支付原告公司之
      廠商貨款之用。且上開款項中有多達90萬元係存入其個人
      乙存帳戶內，另有部分款項係在開元工程有限公司設立後
      仍存入被告丁○○個人帳戶內（詳附表一），足認被告丁○○辯稱上開款項係為存入其甲存帳戶以便開立支票支付
      廠商貨款云云，與事實不符，而不足採。是原告公司雖實
      際係由被告陳春發經營，然其並無法律上原因，擅將原告
      公司上開存款轉存入其個人帳戶內而受利益，致原告公司
      受有損害。故原告依民法第179 條不當得利之規定請求被
      告陳春發應返還原告公司195 萬元及法定遲延利息，即非
      無據。
  (二)就原告依公司法第23條第2 項、民法第179 條，請求被告丁○○、丙○○、開元工程有限公司連帶給付740,469 元部分
    ：
    1.按公司法第23條第2項規定：「公司負責人對於公司業務
      之執行，如有違反法令致他人受有損害時，對他人應與公
      司負連帶賠償之責。」此係有關公司侵權行為能力之規定
      。蓋公司負責人代表公司執行公司業務，為公司代表機關
      之行為，若構成侵權行為，即屬公司本身之侵權行為，公
      司即應以侵權行為人之身分對受害人負損害賠償責任。又
      法律為防止公司負責人濫用其權限致侵害公司之權益，並
      使受害人多獲賠償之機會，乃令公司負責人與公司連帶負
      賠償之責。故如依上開法文規定請求公司負責人與公司連
      帶負責時，自需先就公司已具備上開侵權行為之成立要件
      負舉證之責。
    2.原告主張：被告丙○○於83年10月12日領取原告公司上開
      帳戶內之存款740,469 元後，匯至被告開元工程有限公司
      於板信商銀帳戶（000000 -0000）內，顯係無故將原告公
      司之財產移轉給其他公司使用而侵吞之。而被告丙○○領
      取上開款項時，係使用被告丁○○所持有之原告公司及其
      法定代理人之大小章，丁○○又身兼開元工程有限公司之
      負責人，則其對原告存款遭侵吞一節亦應負責等情，雖據
      提出匯款申請書影本一紙為證（見本院卷(一)第71頁），被
      告開元工程有限公司及丁○○對上開證物之真正亦不爭執
      ，惟辯稱：原告公司與開元工程有限公司同為丁○○與丙○○共同經營，為取得銀行較優良信用，故於成立開元工
      程有限公司後，為開立開元工程有限公司支票以支付廠商
      材料款，才將該款匯入開元工程有限公司甲存帳戶等語。
      然原告公司與被告開元工程有限公司法律上屬不同人格，
      該二公司縱均為被告丁○○、丙○○所實際經營，被告丁○○亦無權擅將原告公司之存款挪予開元工程有限公司。
      是被告開元工程有限公司既無法舉證證明其受領上開原告
      公司之款項有何法律上原因，則原告依不當得利之法律關
      係，請求被告開元工程有限公司返還740,469 元，自屬有
      據。至原告主張：被告丁○○、丙○○為開元工程有限公
      司負責人，應依公司法第23條第2 項規定與開元工程有限
      公司連帶負責部分，經查：原告僅主張開元工程有限公司
      應依不當得利之法律關係返還其利益，並未主張及舉證被
      告丁○○、丙○○係因執行開元工程有限公司之何種業務
      ，而違背何種法令，致原告公司受損害；意即原告並未主
      張及舉證開元工程有限公司有何符合前開法文所規定之侵
      權行為之情事，則依前開說明，原告自無從依公司法第23
      條第2 項規定請求被告丁○○、丙○○與開元工程有限公
      司連帶負責。又原告既稱上開款項係存入開元工程有限公
      司帳戶內使該公司受有利益，復未主張或舉證證明被告丁○○、丙○○因而受有何不當利益，是其併依民法第179
      條規定對被告丁○○、丙○○為此部分請求，亦屬無據。
  (三)就原告依公司法第23條第1 項、民法第544 條請求被告丁○○、丙○○、乙○○連帶給付1,240,999 元部分：
    1.原告主張：其公司於79年2 月27日與被告丁○○、丙○○
      二人同往臺灣台北地方法院板橋分院公證處辦理公證授權
      書協議，並將原告公司之證書及大小印鑑章，暨原告公司
      之銀行存簿均交付被告丁○○保管，委由丁○○、丙○○
      經營原告公司，而原告公司自80年至84年營業淨利共2,48
      1,998 元，然股東甲○○持股50% 卻從未曾受盈餘分配，
      公司營收淨利亦不知去向，而被告丁○○、丙○○、乙○○當時亦係原告公司實際負責人，其等侵奪原告公司上開
      營業淨利，故其依公司法第23條1 項、民法第544 條請求
      被告丁○○、丙○○、乙○○三人連帶賠償扣除其三人持
      股合計50 %可受分配之營利後之營業淨利1,240,999 元等
      語，業據提出授權書影本（見本院卷(一)第17至18頁）、財
      政部台灣省北區國稅局台北縣分局95年10月3 日北區國稅
      北縣一字第0951056116號函影本一紙，及財政部台灣省北
      區國稅局79年度至82年度、84年度營利事業所得稅結算申
      報核定通知書各一份為證（見本院卷(一)第29至34頁）。被
      告丁○○對於上開授權書之真正，及原告主張原告公司自
      80年至84年營業淨利共2,481,998 元，且未分配與各股東
      之事實並不爭執（見本院卷(一)第124 頁、第170 頁）。惟
      辯稱：原告公司出具授權書並非委託其經營之意，原告公
      司於76年其自學校畢業時，因其兄張春木罹患重病，不再
      執行公司業務，因此其在被告丙○○邀請之下，即由其繼
      續經營原告公司，甲○○為其兄嫂，並無實際參與經營，
      因此出具授權書，原告公司之資本額為辦理公司登記時，
      會計師向地下錢莊借來的錢，辦好公司登記後即抽出，原
      告公司之股東均是掛名，大家都沒有出資等語。
    2.按「稱委任者，謂當事人約定，一方委託他方處理事務，
      他方允為處理之契約。」民法第528 條定有明文，本件原
      告公司董事長甲○○於79年2 月27日以原告公司名義簽立
      授權書，載明「本人負責之同昌工程有限公司一切業務，
      因由如本人出國期間，或另有事未能克前往參加對外承包
      工程、洽商一切業務、重要會議，現今本人授權於本公司
      董事及經理丙○○君或丁○○君代表公司全權處理業務，
      特立此授權書為據。」，該授權書並於同日經台灣台北地
      方法院板橋分院公證處認證，有上開授權書影本附卷可稽
      （見本院卷(一)第17至18頁），可認被告丁○○、丙○○確
      有受原告公司委託處理原告公司之業務。再者，被告丙○○為原告公司之董事，有原告公司登記表影本附卷可參（
      見本院卷(一)第13頁），被告丁○○則依上開授權書記載為
      原告公司經理人。而有限公司之董事、經理與公司間均屬
      委任關係，是不論被告丁○○辯稱上開授權書之真意並非
      委任其經營原告公司一節是否為真，其與原告公司間本具
      有委任關係存在，應堪認定。
    3.按受任人因處理委任事務，所收取之金錢、物品及孳息，
      應交付於委任人。受任人以自己之名義，為委任人取得之
      權利，應移轉於委任人，民法第541 條定有明文。另同法
      第544條規定：「受任人因處理委任事務有過失，或因逾
      越權限之行為所生之損害，對於委任人應負賠償之責。」
      。本件原告公司於80年至84年間實際均由被告丁○○與丙○○共同經營，其公司於上開期間之營業淨利共2,481,99
      8 元，然丁○○、丙○○並未將原告公司盈餘交付原告公
      司，此為丁○○所是認，是原告公司依民法第544 條規定
      ，請求被告丁○○、丙○○應賠償原告公司此部分之損害
      1,240,999 元，即非無據。又本件原告為同昌工程有限公
      司，並非原告公司之其他股東，故被告丁○○辯稱：原告
      公司之各股東於公司設立時，均無實際出資，原告公司實
      際係由其與丙○○經營，故除其與丙○○外，其餘股東均
      不能分配盈餘等語，一則並未舉證證明，二則無論是否實
      在，亦與原告公司本件請求無涉。
    4.另按連帶債務之成立，須數人負同一債務，而明示對於債
      權人各負全部給付之責任，或法律有規定者為限，民法第
      272 條定有明文。本件被告丁○○、丙○○係各自與原告
      成立委任關係，故係基於法律規定之不同原因，對於原告
      各負全部給付之責任，其性質應為不真正連帶債務。是原
      告此部分請求主張被告丁○○、丙○○應連帶給付部分，
      即無理由。
    5.至原告主張被告乙○○亦為原告公司實際負責人，就其此
      部分請求應與丁○○、丙○○連帶負責部分，經查乙○○
      僅為原告公司股東，並非董事或經理，有原告公司變更登
      記表影本附卷可參（見本院卷(一)第13頁），是依公司法第
      8 條第1 、2 項規定：「本法所稱公司負責人：在無限公
      司、兩合公司為執行業務或代表公司之股東；在有限公司
      、股份有限公司為董事。」、「公司之經理人或清算人，
      股份有限公司之發起人、監察人、檢查人、重整人或重整
      監督人，在執行職務範圍內，亦為公司負責人。」，被告
      乙○○自公司法所規定之原告公司負責人，且原告並未舉
      證證明其公司有委任乙○○處理事務，故原告依公司法第
      23條第1 項、民法第544 條規定，請求被告乙○○負損害
      賠償之責，均屬無據，應予駁回。
六、綜上所述，本件原告依民法第179 條規定，請求被告丁○○
    給付1,590,000 元，及自起訴狀繕本送達翌日即95年12月20
    日起（見本院卷(一)第81頁送達證書）至清償日止按年息百分
    之5 計算之利息；依民法第179 條規定，請求被告開元工程
    有限公司給付740,469 元，及自起訴狀繕本送達翌日即95年
    12月20日起（見本院卷(一)第81頁送達證書）至清償日止按年
    息百分之5 計算之利息；依民法第544 條規定，請求被告丁○○、丙○○給付1,240,999 元，及自起訴狀繕本送達翌日
    即被告丁○○自95年12月20日起（見本院卷(一)第81頁送達證
    書）、被告丙○○自96年1 月1 日起（見本院卷(一)第82頁送
    達證書），均至清償日止，按年息百分之5 計算之利息，為
    有理由，應予准許。逾此範圍之請求，為無理由，應予駁回
    。
七、原告及被告開元工程有限公司、丁○○皆陳明願供擔保，聲
    請宣告假執行及免為假執行，經核原告勝訴部份均無不合，
    爰分別酌定相當擔保金額准許之。原告其餘假執行之聲請，
    因該部份訴之駁回而失所依據，應併予駁回。
八、本件事證已臻明確，原告及被告開元工程有限公司、丁○○
    其餘主張、陳述及所提之證據暨攻擊防禦方法，經本院審酌
    後，認均與本件判斷結果無影響，毋庸再予一一審酌，附此
    敘明。
九、結論：本件原告之訴為一部有理由，一部無理由，依民事訴
    訟法第385 條第1 項前段、第79條、第85第1 項、第390 條
    、第392 條，判決如主文。
中    華    民    國    97    年    2     月    4     日
                  民事第一庭    法  官  黃信樺
以上正本係照原本作成
如對本判決上訴，須於判決送達後20日內向本院提出上訴狀
中    華    民    國    97    年    2     月    4     日
                                書記官  李佳靜


司法院資訊處製作；財團法人民間司法改革基金會備份。
